【裁判字號】    97,交聲,38
【裁判日期】    970519
【裁判案由】    聲明異議
【裁判全文】
臺灣屏東地方法院交通事件裁定          97年度交聲字第38號
原處分機關  交通部公路總局高雄區監理所屏東監理站
異  議  人
即受處分人  甲○○
上列受處分人因違反道路交通管理處罰條例案件，對於交通部公
路總局高雄區監理所屏東監理站民國97年1 月30日之處分（原處
分：屏監違字第裁82-KK0000000號），聲明異議，本院裁定如下
：
    主  文
異議駁回。
    理  由
一、原處分意旨略以：異議人即受處分人甲○○於民國96年11月
    2 日下午4 時57分許，駕駛車牌號碼KG-65 號重型機車，行
    經台61線與台79線快速公路之速限時速60公里之路口時，以
    時速93公里之時速行駛，超速20公里以上未滿40公里，經該
    處之感應線圈式微電腦闖紅燈及自動測速照相設備拍照後，
    由原舉發機關雲林縣警察局掣單逕行舉發，原處分機關乃依
    道路交通管理處罰條例第33條第1 項第1 款之規定，裁處異
    議人罰鍰新臺幣（下同）3,500 元等語。
二、聲明異議意旨略以：依報載感應線圈式測速器之合法性本受
    質疑，且有誤判速度之實例，以致警政署長下令停止用以測
    量超速，本案亦可能為受害者，而本件違規雖在警政署長下
    令前，然應無不能溯及既往之理；又異議人曾經詢問舉發單
    位員警及測速器廠商人員，渠等均無法解釋舉發相片所示數
    字之意義，究係以何標準判斷超速，實值懷疑；其騎車行近
    十字路口都會減速，豈有可能車速時速95公里，令人懷疑是
    警方誤判所致。原處分顯有違誤，爰依法聲明異議，請求撤
    銷原處分云云。
三、按汽車行駛於快速公路，行車速度超過規定之最高速限或低
    於規定之最低速限，處汽車駕駛人新臺幣3,000 元以上
    6,000 元以下罰鍰，並記違規點數1 點，道路交通管理處罰
    條例第33條第1 項第1 款、第63條第1 項第1 款分別定有明
    文。
四、經查：
(一)、異議人所有之車號KG-65 號重型機車，於96年11月2 日下午
    4 時57分許，在台61線與台79線快速公路，行車速限為時速
    60公里路段，經測速以時速93公里之速度行駛，超速20公里
    以上未滿40公里等情，有雲林縣警察局雲警交字第
    KK0000000 號舉發違反道路交通管理事件通知單1 份及採證
    照片2 張在卷可稽，而被告亦供承上開採證照片上之機車係
    其所騎乘一事。又本件採證所使用之感應線圈式測速照相設
    備之速度測量之原理，是經由道路上之2 組感應線圈所得，
    正確之速度係由該車通過此2 組感應線圈之脈波所得，脈波
    是感應線圈感應到車輛底盤金屬所產生之電子訊號，意指儀
    器將車輛通過2 組感應線圈之時間換算為正確速度，速度精
    確度誤差範圍，若時速100 公里以內，為每小時正負3 公里
    ，時速100 公里以上則為正負3 ％等情，有雲林縣警察局97
    年3 月31日雲警交字第0971300614號函所附感應視線圈設備
    （測速部分）測照原理簡要說明及相關資料1 份在卷可按（
    見本院卷第22至28頁）；而該測速照相設備所拍攝之本件採
    證照片上所載數字，係表示異議人所有之上開機車於96年11
    月2 日（96.11.02）下午4 時27分38秒（16：57：38），行
    經路口代碼0000000 號（0000000） 之路口，在速限時速60
    公里之路段（060） 之第二車道即外側車道（Ｌ2-S 與L-2S
    ），以車速時速93公里（093） 行駛，經編號060362號（
    060362）測速照相設備拍照採證，該測速照相設備之2 組感
    應線圈相距2,500mm （2500mm）、2 張舉發照片拍攝時間差
    為0.69秒（000.69）等情，業經原舉發機關詳細函覆本院，
    且依上開測得之時速及2 張舉發照片拍攝時間之秒差等數據
    計算，本件測速照相設備所測得之異議人當時之車速（即時
    速93公里）應正確無誤，此有上開函文所附之照片數據說明
    及上開計算內容各1 份在卷可按（見本院卷第29、30頁），
    是以異議人在上開速限時速60公里之路段，以時速93公里之
    速度超速行駛之違規行為，甚為明確。
(二)、又查目前警察機關取締之測速設備有3 種，其中雷達測速器
    、雷射測速器均有檢定規範，警察機關均據以辦理檢定，取
    得合格檢定證書。惟感應式線圈測速設備自65年起開始使用
    ，已沿用30多年，因經濟部標準檢驗局尚無檢驗感應式線圈
    測速之設備，致無法檢定，惟採購及使用該項設備，均要求
    必須有生產國製造廠或其他檢驗單位準確性認證之證明文件
    ，以確保其準確性，此有內政部警政署97年1 月21日警署交
    字第0970022428號函影本1 份在卷可參（見本院卷第36頁）
    。而本件所用以採證之感應線圈式自動測速照相儀器之式樣
    ，雖因我國經濟部標準檢驗局尚未有檢定該儀器之設備，而
    未強制納入國內度量衡檢定檢查範圍，惟該測速照相設備係
    經製造國家所屬標準檢驗單位即瑞士電力及環境度量衡部門
    測試檢驗認可，發有式樣認可證書，並經我國駐瑞士臺北文
    化經濟代表團驗證該文書及臺灣臺北地方法院公證處於92年
    7 月25日以092 認002 號認證該式樣認可證書上之簽名屬實
    ，此有上開式樣認可證書中文譯本1 份在卷可稽（見本院卷
    第18至21頁），堪認上開感應線圈式測速照相設備之準確性
    應無疑問，又關於本件施測之測速照相設備之保養維修情形
    ，亦經雲林縣警察局以上開函文回覆本院稱：本局轄內之微
    電腦闖紅燈及自動測速照相設備係採不定期之維修方式，即
    安裝底片時發現故障或損壞立即報修，台61線與台78線路口
    感應線圈式自動測速照相儀器（即本件施測之儀器）自95年
    12月12日安裝驗收至今，並未發現故障，無維修資料等語，
    是以本件原舉發機關所使用之上開測速照相設備，既經檢驗
    合格，且警方每次安裝底片時均會查看有無故障或損壞，迄
    今均無故障異常記錄，應認該設備於正常使用之情況下，其
    準確度應屬可信。是以本件測速設備雖非法定度量衡器而未
    施以檢定，然亦不得以此排除該項取締工具之使用或逕予否
    認該類儀器於正常使用情形下所取得之數據，異議人此部分
    異議理由，委無足採。
五、綜上所述，受處分人確有於前揭時、地，行車速度超過規定
    之最高時速20公里以上未滿40公里之違規行為，是以原處分
    機關依道路交通管理處罰條例第33條第1 項第1 款、第63條
    第1 項第1 款、違反道路交通管理事件統一裁罰基準及處理
    細則及違反道路交通管理事件統一裁罰基準表之規定，裁處
    異議人罰鍰3,500 元，並記違規點數1 點，核無違誤，本件
    異議為無理由，應予駁回。
據上論斷，應依道路交通案件處理辦法第19條，裁定如主文。
中    華    民    國    97    年    5     月    19    日
                    交通法庭    法  官  陳秀慧
以上正本證明與原本無異。
如不服本裁定應於裁定送達後五日內向本院提出抗告書狀敘述抗
告之理由抗告於臺灣高等法院高雄分院。
中    華    民    國    97    年    5     月    19    日
                                書記官  溫訓暖


司法院資訊處製作；財團法人民間司法改革基金會備份。
